【裁判字號】    95,台上,4025
【裁判日期】    950720
【裁判案由】    違反毒品危害防制條例
【裁判全文】
最高法院刑事判決            九十五年度台上字第四０二五號
    上  訴  人  甲○○
                        巷13.
上列上訴人因違反毒品危害防制條例案件，不服台灣高等法院中
華民國九十五年四月二十一日第二審更審判決（九十四年度上更
(二)字第七一七號，起訴案號：台灣板橋地方法院檢察署八十七年
度偵字第一四三九一、一四七六五號），提起上訴，本院判決如
下：
    主  文
原判決撤銷，發回台灣高等法院。
    理  由
本件原判決認定上訴人甲○○意圖營利，明知安非他命係第二級
毒品，竟基於販賣營利之概括犯意，先於民國八十七年七月上旬
某日，在台北縣土城市○○路○段一六九號二樓Ａ２室，以新台
幣（下同）三千元一小包（實際重量不詳）之代價，販賣安非他
命予蔡秀如。又於同年七月十日上午十一時許，在同上處所，以
三千元二小包（實際重量不詳）之代價，販賣安非他命予蔡秀如
。嗣於八十七年七月十日晚間七時三十分許，警方查獲蔡秀如涉
嫌施用安非他命（另案由台灣板橋地方法院檢察署為不起訴處分
），蔡秀如在警方授意下與上訴人聯絡，佯稱欲向上訴人購買價
值五千元之安非他命，上訴人基於同前販賣安非他命之概括犯意
，允諾蔡秀如之要約，並依約於同日晚上九時許抵達上址樓下，
隨即為事先埋伏之警員當場查獲，並自上訴人皮帶內緣起出安非
他命三小包（驗餘淨重二．０七公克）而未遂。上訴人於警詢供
出第二級毒品安非他命係購自汪一平，警員再依上訴人之供述，
查獲汪一平等情。因而撤銷第一審判決，改判仍論處其連續販賣
第二級毒品罪刑，固非無見。
惟查：(一)、有罪之判決書，對被告有利之證據不採納者，應說明
其理由，為刑事訴訟法第三百十條第二款所明定。故有罪判決書
對於被告有利之證據，如不加採納，必須說明其不予採納之理由
，否則即難謂無判決不備理由之違誤。是事實審法院應於審判期
日就被告否認犯罪所為有利之辯解事項與證據，依法予以調查，
而於有罪判決理由內詳加論列，否則率行判決，即屬於法有違。
上訴人始終否認有販賣第二級毒品安非他命之情事，於第一審審
理時辯稱實際係蔡秀如與汪一平共同販賣第二級毒品安非他命，
，在此之前蔡秀如係與綽號「阿華」者在一起販賣毒品，蔡秀如
及汪一平為了脫罪，才故意將責任推給上訴人，上訴人係遭陷害
等語，並提出錄音帶附卷以為證明（第一審卷第七十三頁背面、
第七十七頁、第七十八頁背面）；於原審又辯稱證人蔡秀如於第
一審證稱：「有（與上訴人）合資一起買過」、「有時要求一人
一半」。證人郭淑珠於第一審亦證稱：「蔡（秀如）有打電話說
要合買」等語。上訴人已於第一審提出錄音帶證明蔡秀如在法庭
外，坦承上訴人並未販賣安非他命給他，足見上訴人確無販賣安
非他命給蔡秀如，僅曾與蔡秀如合資購買而已。至上訴人於八十
七年七月十日晚間所攜帶之安非他命，亦係與蔡秀如合資購買，
擬分予蔡秀如吸食，非欲販賣予蔡秀如等語（原審法院上訴卷第
二十八頁背面、第二十九頁背面）。實情如何？與上訴人之辯解
是否真實可採，及其有無販賣第二級毒品安非他命犯行之判斷至
有關係，原審未予究明釐清，復未明不予調查採納之理由，尚
嫌速斷，並有理由不備之可議。(二)、審理事實之法院，對於案內
與待證事實有重要關係，而屬依法應予調查之證據，倘未依法調
查或雖已調查而未調查明白，即與證據未經調查無異，如率行判
決，其判決當然為違背法令。又證據之證明力，固屬於法院判斷
之自由，但不得違背經驗法則，如其判斷仍存有疑竇，則在應予
調查之證據究明釐清前，尚難遽採為被告有利或不利之認定。卷
附台北縣政府警察局海山分局九十一年七月一日海警刑字第０九
一００一六０七五號函謂：「經調閱本分局存卷資料甲○○之警
訊筆錄中，明當時係犯嫌甲○○主動供述渠毒品來源之上游毒
販為另同案犯嫌汪一平，並願帶同警方前往緝捕；另本分局於九
十一年七月十一日將犯嫌蔡秀如、汪一平、梁聖典三人分別……
移送板橋地方法院檢察署偵查結果，蔡秀如為無施用（毒品）傾
向不起訴、汪一平經板橋地檢署以八七偵字第一四五六八號毒品
案起訴……」等語。依該函所述之內容以觀，汪一平是否為販賣
第二級毒品給上訴人之上游？檢察官是否以汪一平販賣第二級毒
品安非他命予上訴人之犯罪事實起訴？結果如何？均未明瞭，攸
關上訴人是否供出毒品來源，因而破獲之認定，原審未詳加調查
究明，遽依毒品危害防制條例第十七條規定減輕其刑，其審理猶
有未盡。上訴意旨指摘原判決不當，尚非全無理由，應認仍有撤
銷發回更審之原因。
據上論結，應依刑事訴訟法第三百九十七條、第四百零一條，判
決如主文。
中    華    民    國  九十五  年    七    月   二十   日
                      最高法院刑事第九庭
                          審判長法官  陳  正  庸
                                法官  賴  忠  星
                                法官  王  居  財
                                法官  林  開  任
                                法官  林  立  華
      本件正本證明與原本無異
                                      書  記  官
中    華    民    國  九十五  年    七    月  二十八  日
                                                Ａ


司法院資訊處製作；財團法人民間司法改革基金會備份。
